【裁判字號】    96,訴,4476
【裁判日期】    970122
【裁判案由】    違反野生動物保育法
【裁判全文】
臺灣高雄地方法院刑事判決              96年度訴字第4476號
公  訴  人  臺灣高雄地方法院檢察署檢察官
被      告  乙○○
            甲○○
上列被告因違反野生動物保育法案件，經檢察官提起公訴（96年
度偵字第22470號），本院依簡式審判程序審理，判決如下：
    主  文
乙○○連續違反保育類野生動物，非經主管機關之同意，不得買
賣之規定，未經主管機關同意，購買保育類野生動物，處有期徒
刑柒月，減為有期徒刑參月又拾伍日，如易科罰金，以銀元參佰
元即新臺幣玖佰元折算壹日。緩刑貳年。扣案和尚鸚鵡壹佰零伍
隻，均沒收。
甲○○共同違反保育類野生動物，非經主管機關之同意，不得買
賣之規定，未經主管機關同意，販賣保育類野生動物，處有期徒
刑陸月，如易科罰金，以銀元參佰元即新臺幣玖佰元折算壹日，
減為有期徒刑參月，如易科罰金，以銀元參佰元即新臺幣玖佰元
折算壹日。緩刑貳年。
    事  實
一、乙○○、甲○○均明知和尚鸚鵡（學名：Myiopsitta monac
    hus） 業經主管機關行政院農業委員會（下稱農委會）公告
    為珍貴稀有保育類野生動物，係野生動物保育法第4 條第1
    項第1 款所列之珍貴稀有保育類野生動物，未經主管機關同
    意，不得買賣。詎未經主管機關農委會之同意，乙○○基於
    概括之犯意，先於民國94年7 月5 日，在嘉義市○○路862
    號「鸚鵡家族」商店內，向該店負責人蕭宏洲（另行審理）
    以新臺幣（下同）292,500 元之代價，購買其所飼養保育類
    鳥類和尚鸚鵡共180 隻；復於95年3 月間，在高雄市○○區
    ○○路135 巷11號甲○○住處，以49,000元之價格，向與蕭
    宏洲具有共同犯意聯絡之甲○○，購買由丙○○寄養在甲○
    ○上開住處之保育類鳥類和尚鸚鵡28隻，乙○○購得前揭保
    育類鳥類和尚鸚鵡208 隻後，即將其所購得之和尚鸚鵡飼養
    在其位於高雄市○○區○○路21號之住處，以繁殖幼鳥，欲
    伺機販售牟利。嗣於96年6 月13日15時許，經警持本院所核
    發之搜索票，會同森林暨自然保育警察隊、高雄市政府建設
    局人員，在乙○○上址住處內查獲，並扣得和尚鸚鵡105 隻
    （暫由警責付乙○○保管；餘未查獲之和尚鸚鵡於販售前，
    即已死亡），始悉上情。
二、案經內政部警政署高雄港務警察局移送臺灣高雄地方法院檢
    察署檢察官偵查起訴。
    理  由
一、按本案被告乙○○、甲○○所犯係死刑、無期徒刑、最輕本
    刑為3 年以上有期徒刑以外之罪，其於準備程序就前揭被訴
    事實為有罪之陳述，經受命法官告知簡式審判程序之旨，並
    聽取其與公訴人之意見後，本院認無不得或不宜改依簡式審
    判程序進行之情形，爰依刑事訴訟法第273 條之1 第1 項規
    定，經合議庭裁定本件由受命法官獨任進行簡式審判程序，
    合先敘明。
二、上揭事實，業據被告2 人於本院審理中坦承不諱，且有96年
    6 月13日內政部警政署高雄港務警察局搜索扣押筆錄、扣押
    物品目錄表暨收據（見高港警刑字第0960200751號卷，下稱
    警一卷，第5 至9 頁）、屏東科技大學技術合作處野生動物
    保育服務中心臨時物種鑑定表（見警一卷第10頁）、96年6
    月13日乙○○簽具之保管切結書（見警一卷第11頁）、蒐證
    照片4 張（見警一卷第15至16頁）、國立屏東大學96年6 月
    20日屏科大建野字第0961650067號函暨物種鑑定書（見高港
    警刑字第0960200902號卷，第9 至11頁）、高雄市政府建設
    局家畜衛生檢驗所94年12月23日高市畜衛二字第0940003431
    號函暨檢測結果證明書（見96年度偵字第17470 號卷，下稱
    偵一卷，第21至22頁）、國立屏東科技大學96年6 月20日屏
    科大建野字第0961650067號函暨物種鑑定書（見偵一卷第23
    至33頁）、行政院農業委員會96年8 月30日農授林務字第09
    60148204號函（見96年度偵字第22470 號卷第17至18頁）各
    1 份在卷可憑。足認被告之自白核與事實相符，堪可採為本
    件論罪科刑之依據。是本件事證明確，被告上開犯行，洵堪
    認定。
三、被告行為後，如附表所示之相關法律均業經變更，並俱於95
    年7 月1 日施行，玆經整體比較結果，裁判時法並未較為有
    利，從而依刑法第2 條第1 項規定，自應適用各該行為時法
    論罪科刑。
四、核被告乙○○、甲○○未經主管機關同意，而買賣保育類野
    生動物之行為，係違反野生動物保育法第35條第1 項規定，
    應論以同法第40條第1 項第2 款之未經主管機關同意，買賣
    保育類野生動物罪，又95年5 月30日修正、同年7 月1 日施
    行之該法第40條，僅係刪除同條第2 項關於常業犯之規定，
    本案情形適用新舊法之結果並無不同，不生比較問題，應逕
    行適用95年5 月30日修正版該法論處，附此敘明。又被告甲
    ○○與蕭宏洲間就95年3 月部分犯行，有犯意聯絡、行為分
    擔，為共同正犯。被告乙○○先後2 次購買和尚鸚鵡之行為
    ，時間緊接，所犯罪名相同，顯係出於概括之犯意為之，為
    連續犯，應依修正前刑法第56條之規定以一罪論，並加重其
    刑。爰審酌被告欠缺保育觀念，未經中央主管機關同意，擅
    自買賣保育類野生動物，所為實有不當，惟念其犯後坦承犯
    行，態度良好，及犯罪情節尚屬輕微等一切情狀，量處如主
    文所示之刑，就被告甲○○部分並諭知如主文所示之易科罰
    金折算標準，以資懲儆。又被告2 人之犯罪時間均在96年4
    月24日之前，合於減刑條件，爰併依中華民國九十六年罪犯
    減刑條例第2 條第1 項第3 款之規定，減其宣告刑，並諭知
    易科罰金之折算標準。再被告2 人均未曾受有期徒刑以上刑
    之宣告，此有臺灣高等法院被告前案紀錄表在卷可稽，茲念
    渠等係因一時失慮而觸法，諒經此科刑教訓，當知所警惕，
    本院認尚無對惡性非重之被告施以短期自由刑之必要，所宣
    告之刑以暫不執行為適當，爰依修正後刑法第74條第1 項第
    1 款規定（最高法院95年第8 次刑事庭會議決議參照），併
    予諭知緩刑2 年，以啟自新。至扣案之和尚鸚鵡105 隻，係
    被告觸犯野生動物保育法第40第1 項第2 款之罪所查獲之保
    育類野生動物，依同法第52條第1 項前段規定，併予宣告沒
    收之。
據上論斷，應依刑事訴訟法第273 條之1 第1 項、第284 條之1
、第299 條第1 項前段，95年5 月30日修正版野生動物保育法第
40條第1 項第2 款、第35條第1 項、第52條第1 項前段，刑法第
11條前段、第2 條第1 項前段、第28條、第74條第1 項第1 款，
修正前刑法第41條第1 項前段、第56條，廢止前罰金罰鍰提高標
準條例第2 條，現行法規所定貨幣單位折算新臺幣條例第2 條，
中華民國九十六年罪犯減刑條例第2 條第1 項第3 款、第7 條、
第9 條，判決如主文。
本案經檢察官鄭益雄到庭執行職務。
中    華    民    國    97    年    1     月    22    日
                  刑事第二庭    法  官  曾子珍
以上正本證明與原本無異。
如不服本判決應於收受本判決後10日內向本院提出上訴書狀，並
應敘述具體理由，如未敘述上訴理由者，應於上訴期間屆滿後20
日內補提理由書狀於本院（均須按他造當事人之人數附繕本）「
切勿逕送上級法院」。
中    華    民    國    97    年    1     月    22    日
                                書記官  王翌翔
附錄本案論罪法條全文：
野生動物保育法第35條
保育類野生動物、瀕臨絕種及珍貴稀有野生動物產製品，非經主
管機關之同意，不得買賣或在公共場所陳列、展示。
前項保育類野生動物、瀕臨絕種及珍貴稀有野生動物產製品之種
類，由中央主管機關公告之。
野生動物保育法第40條
有下列情形之一，處6 月以上5 年以下有期徒刑，得併科新臺幣
30萬元以上150 萬元以下罰金：
一、違反第24條第1 項規定，未經中央主管機關同意，輸入或輸
    出保育類野生動物之活體或其產製品者。
二、違反第35條第1 項規定，未經主管機關同意，買賣或意圖販
    賣而陳列、展示保育類野生動物或瀕臨絕種及珍貴稀有野生
    動物產製品者。
附表：
┌──┬───────┬───────┬───────┬────┐
│比較│行為時法（95年│裁判時法（95年│比較結果      │備註    │
│內容│7 月1 日前之刑│7 月1 日生效之│              │        │
│    │罰法律）      │刑罰法律）    │              │        │
├──┼───────┼───────┼───────┼────┤
│連續│刑法第56條：連│已刪除。      │依行為時法以一│        │
│犯  │續數行為而犯同│              │罪論，但得加重│        │
│    │一之罪名者，以│              │其刑至二分之一│        │
│    │一罪論。但得加│              │，而依裁判時法│        │
│    │重其刑至二分之│              │則應數罪併罰。│        │
│    │一            │              │比較結果以行為│        │
│    │              │              │時法較有利於行│        │
│    │              │              │為人。        │        │
├──┼───────┼───────┼───────┼────┤
│刑法│罰金：（銀元）│罰金：新臺幣10│裁判時法罰金刑│上開修正│
│第33│1 元以上。    │00元以上，以百│之最低度刑提高│影響刑法│
│條第│              │元計算之。    │為新臺幣1000元│第339 條│
│5 款│              │              │。是以行為時法│第1 項中│
│    │              │              │較有利於被告。│關於罰金│
│    │              │              │              │刑最低度│
│    │              │              │              │。      │
├──┼───────┼───────┼───────┼────┤
│易科│刑法第41條第1 │刑法第41條第1 │裁判時法刪除易│        │
│罰金│項：犯最重本刑│項：犯最重本刑│科罰金時，需具│        │
│之宣│為5 年以下有期│為5 年以下有期│備「因身體、教│        │
│告及│徒刑以下之刑之│徒刑以下之刑之│育、職業或家庭│        │
│折算│罪，而受6 個月│罪，而受6 個月│之關係或其他正│        │
│標準│以下有期徒刑或│以下有期徒刑或│當事由，執行顯│        │
│    │拘役之宣告，因│拘役之宣告者，│有困難者」之限│        │
│    │身體、教育、職│得以新臺幣1,00│制，似以裁判時│        │
│    │業、家庭之關係│0 元、2,000元 │法對被告有利；│        │
│    │或其他正當事由│或3,000元折算 │惟觀今司法實務│        │
│    │，執行顯有困難│1 日，易科罰金│對於被告是否宣│        │
│    │者，得以1 元以│。但確因不執行│告得易科罰金，│        │
│    │上3 元以下折算│所宣告之刑，難│實無以「因身體│        │
│    │1 日，易科罰金│收矯正之效，或│、教育、職業或│        │
│    │。但確因不執行│難以維持法秩序│家庭之關係或其│        │
│    │所宣告之刑，難│者，不在此限。│他正當事由，執│        │
│    │收矯正之效，或│              │行顯有困難者」│        │
│    │難以維持法秩序│              │等情狀為考量。│        │
│    │者，不在此限。│              │而裁判時法易科│        │
│    │              │              │罰金折算標準已│        │
│    │罰金罰鍰提高標│罰金罰鍰提高標│由銀元100 、20│        │
│    │準條例第2 條前│準條例第2 條刪│0 、300 元即新│        │
│    │段：依刑法第41│除。          │台幣300 、600 │        │
│    │條易科罰金或第│              │、900 元，提高│        │
│    │42條第2 項易服│              │為以新台幣1,00│        │
│    │勞役者，均就其│              │0 元、2,000 元│        │
│    │原定數額提高為│              │、3,000 元折算│        │
│    │100 倍折算1 日│              │1 日，綜合觀之│        │
│    │。            │              │，行為時法對被│        │
│    │現行法規貨幣單│              │告較為有利。  │        │
│    │位折算新台幣條│              │              │        │
│    │例第2 條。    │              │              │        │
├──┴───────┴───────┴───────┴────┤
│比較結果：                                                    │
│裁判時法並未較有利於被告。從而，應依刑法第2 條第1 項前段規定，│
│適用行為時之法律。                                            │
└───────────────────────────────┘


司法院資訊處製作；財團法人民間司法改革基金會備份。
